【裁判字號】    92,上訴,2792
【裁判日期】    920930
【裁判案由】    侵害屍體等
【裁判全文】
臺灣高等法院刑事判決                          九十二年度上訴字第二七九二號
    上  訴  人  臺灣宜蘭地方法院檢察署檢察官
    上  訴  人
    即  被  告  甲○○
右列上訴人因被告過失致死等案件，不服臺灣宜蘭地方法院九十一年度訴字第四○六
號，中華民國九十二年六月二十四日第一審判決（起訴案號：臺灣宜蘭地方法院檢察
署九十一年度偵字第八九三號），提起上訴，本院判決如左︰
    主  文
原判決關於過失致人於死暨定執行刑並被訴侵占離本人持有之物部分均撤銷。
甲○○因過失致人於死，累犯，處有期徒刑陸月；又毀棄他人之物，足以生損害於他
人，累犯，處有期徒刑參月。
其餘上訴駁回。
第二項及第三項所處之刑，應執行有期徒刑壹年貳月。
    事  實
一、甲○○前於民國八十七年七月三十一日因竊盜案件，經台灣士林地方法院以八十
    七年易字一三二三號判處有期徒刑七月，於八十七年八月二十四日確定，並於八
    八十八年六月九日執行完畢，猶不知悛悔，明知施用第一級毒品海洛因過量極易
    中毒死亡，而友人林美娟曾因施用海洛因過量而送醫急救之紀錄，竟於九十年八
    月二十日下午一時餘許，能注意卻疏未注意，在台北市○○路一四二之十三號白
    雪大旅社三樓二０七室居所內，以針筒注射之方式為林美娟腳盤部位注射重量不
    詳過量之海洛因，因此導致林美娟毒品中毒死亡，然甲○○在林美娟因毒品中毒
    死亡後，竟放任不顧，復起意將林美娟屍體遺棄偏僻無人處，惟因恐自行無法將
    屍體搬移拋棄，遂於翌（二十一）日凌晨二時許，出外找友人協助而隨意走到台
    北市捷運雙連站附近，適綽號「排骨」之友人魏猷輝（涉嫌遺棄屍體罪嫌，台灣
    台北地方法院檢察署偵查中）在該處乘涼，甲○○乃假意要魏猷輝前往其前開白
    雪旅社三０七室商談水果買賣之事，而魏猷輝在不知情之下，乃隨甲○○到其前
    開居處，到達後，魏猷輝見林美娟躺在床上乃詢問甲○○究竟，惟甲○○支吾其
    詞僅告稱要將林美娟送醫，乃由甲○○單獨揹林美娟而與魏猷輝前後步出白雪大
    旅社，走至旅社櫃台時，甲○○恐遭旅社值班之服務生陳寶凌及在該櫃台幫忙之
    房客張世潔發現，乃對其二人佯稱要送所揹之酒醉女子回家，隨後甲○○與魏猷
    輝則在路邊攔搭車號不詳之計程車，在車上，甲○○要計程車司機載往台北市馬
    偕紀念醫院，在往醫院途中，魏猷輝因甲○○未帶有現金乃於台北市成淵國中附
    近先行下車籌錢，甲○○則在魏猷輝下車後，交代該計程車司機轉往同市○○街
    二十三號前捷運民權西站公園，並將林美娟屍體丟棄在該公園石椅，隨即逃逸。
    又甲○○見被害人林美娟死亡後，另基於意圖為自己不法之所有之犯意，將被害
    人林美娟留在前揭白雪大旅社三樓二０七室內之居所，於被害人死亡之際業歸屬
    其繼承人所有，而脫離持有之門號0000000000號（手機序號0000
    00000000000）行動電話一支侵占入己，撥打使用，復因恐事跡敗露
    ，於九十年八月二十一日深夜再基於毀損他人之物之犯意，將上開侵占入己之行
    動電話，折損後丟棄於台北市○○○路七十巷捷運站旁的之花圃內，足以生損害
    於被害人林美娟之繼承人。嗣於九十年八月二十一日清晨三時四十三分許，經該
    公園運動之人於公園石椅上發覺林美娟之屍體報警而循線查悉上情，甲○○亦於
    九十年八月二十四日下午五時二十分許，在台北市○○路一四二之十三號三樓二
    ○七室為警查獲，並經警在台北市○○○路捷運站旁花圃內取出遭其折斷而丟棄
    於該處之上揭行動電話。
二、案經林美娟之母乙○○訴由台北市政府警察局中山分局移送台灣台北地方法院檢
    察署檢察官呈請台灣高等法院檢察署令轉台灣宜蘭地方法院檢察署檢察官偵查起
    訴。
    理  由
一、訊據被告對於被害人林美娟在其上開住處因毒品中毒死亡及事後將屍體丟棄在前
    揭公園，且將被害人所有手機折斷毀損丟棄之事實供承不諱，惟矢口否認有過失
    致死、遺棄屍體、侵占脫離本人之物罪之犯行，辯稱：係被害人自行在腳盤部位
    注射毒品海洛因過量死亡，而伊當時仍積欠房租，因恐被趕走，且當時伊亦有施
    用毒品而不敢報案，事後乃將被害人屍體丟棄在公園，惟伊丟棄隨即以公園公用
    電話向一一０報案；伊真的沒有使用被害人手機，通聯紀錄是伊不小心按到的，
    且手機本來是放在林美娟身上，伊為怕別人使用，故於案發後第二天八月二十一
    日半夜將手機折斷後丟掉，手機是在伊手上丟掉的，並沒有其他人使用過云云。
二、經查：
（一）右揭事實業據告訴人乙○○及被害人林美娟之叔林政學指述綦詳（見偵字第一
      六八九八號卷第二一頁反面、二十三頁至二十四頁、相字第六○九號卷第三十
      六頁反面）；而被害人林美娟確因毒品中毒死亡，亦經台灣台北地方法院檢察
      署檢察官督同法醫師相驗並囑託法務部法醫研究所解剖覆驗屬實，有勘驗筆錄
      、相驗屍體證明書及驗斷書，及法務部法醫研究所出具之法醫所醫鑑字第一
      ０七四號鑑定書一份存卷可參（見相字第六○九號卷第十三頁、十四頁、三十
      一頁至三十四頁、八十七頁至九十四頁）。又被告亦自承於九十年八月二十日
      十三時許，被害人即至其前揭住處注射毒品海洛因，於同日傍晚約十九時許查
      覺有異知悉被害人因此死亡時，並未將之送醫，竟於同日晚間二十一時許，前
      往雙連捷運站與人聊天，直至約二十二時回到住處，而為免遭人發覺，迄至隔
      日二十一日凌晨三時許，乃將被害人揹送至捷運站旁之公園石椅上（見偵字第
      一六八九八號卷第八頁反面至九頁、十三頁反面至十四頁），且被告與被害人
      為鄰居且與被害人之叔林政學係同學關係，此據被告供述與證人林政學於警訊
      時證述在卷（見偵字第一六八九八號卷第五頁反面、二十五頁反面、偵字第八
      九三號卷第十三頁），則依常情，苟被告無為被害人注射毒品並因而致被害人
      林美娟死亡，焉有見被害人因毒品中毒昏迷，不直接將被害人送醫急救或立即
      通知被害人家屬或其同學林政學到場處理，卻於被害人死亡後，仍至雙連捷運
      站與人聊天，且利用清晨無人之際將被害人屍體丟棄在捷運民權西路站旁公園
      內之理！從而，被告所辯被害人乃自行施打過量毒品所致死亡，尚非無疑。再
      參以被告於警訊自承被害人係將毒品注射在腳盤部位（見偵字第一六八九八號
      卷第八頁反面），而該部位由被告為被害人注射顯較被害人自行注射容易，且
      本件經台灣宜蘭地方法院檢察署檢察官委請法務部調查局對被告測謊結果，被
      告陳稱：「未幫林美娟注射毒品。」、「毒品非渠給林美娟。」及「毒品是林
      美娟自己帶來。」等語，均呈情緒波動反應，研判有說謊，有法務部調查局九
      十一年九月三日調科參字第０九一二三０五四九七０號測謊報告書一紙在卷可
      參等情（見偵字第八九三號卷第六十三頁），足徵被告確有為被害人注射海洛
      因毒品過量因而致被害人死亡無疑。復參以被告於台灣宜蘭地方法院檢察署檢
      察官九十一年四月八日偵查中供稱知悉被害人曾因施打毒品過量休克而送馬偕
      紀念醫院急救始挽回生命，並有馬偕紀念醫院病歷影本存卷可考（見偵字第八
      九三號卷第十四頁，相字第六○九號卷第九十五頁至一八一頁），而被告前有
      肅清煙毒條例、麻醉藥品管理條例等前科，明知毒品注射過量極易導致毒品中
      毒死亡，而其本身亦曾因注射過量海洛因造成休克現象（見偵字第一六八九八
      號卷第十五頁正、反），對此本應注意，且非不能注意，竟在為被害人注射毒
      品時，未注意人體所能負荷之劑量控制，而導致被害人因此死亡，其有過失至
      為顯然，且其過失與被害人死亡間有相當關係。是被告過失致人於死之犯行，
      堪予認定。
（二）又被告於翌日清晨將被害人屍體自其前開住處遺棄在捷運民權西站公園石椅上
      ，迭據被告於警訊、偵查、原審審理時自承在卷（見偵字第一六八九八號卷第
      九頁正、反面、十四頁、偵字第八九三號卷第十三頁、十四頁、原審卷第三十
      九頁、四十頁、一二五頁、一二六頁），核與證人陳寶凌即白雪大旅社之服務
      生於警訊中所證：九十年八月二十一日凌晨二時許見被告與另一名男子一同上
      來背那名女子外出，被告當時主動告訴伊說「這小姐喝醉了，我要送她回去，
      叫她不要喝，她又要喝」，見渠等出了旅社門似有攔車之意等語（見相字第六
      ○九號卷第四十頁反面、四十一頁）；證人張世潔亦證陳：「當日見被告帶乙
      名男子上樓後，被告背乙名女子下來，跟我們說她喝酒，要送她回家，連該名
      子攔乙部計程車離開」等語（見相字第六○九號卷第四十二頁）；證人魏猷輝
      亦分於警訊及原審中證稱：伊於九十年八月二十日晚間二十二時至二十三時間
      ，在雙連捷運站附近乘涼遇到被告，被告叫伊至他住處商討賣水果之事，到時
      見他床上躺著一女子，看到被告叫那女子叫不醒，伊就叫被告打一一九看能否
      救回該女子，被告因積欠旅社房租乃說要將該女子搬至戶外再打一一九，當時
      被告揹那女孩子在伊後，由伊在路邊攔計程車，伊坐前座，被告與那女子坐在
      後座，上計程車時被告有跟司機講說要到馬偕醫院，伊在成淵國中附近先行下
      車籌錢，後來被告也沒再打電話與伊聯絡，伊當時不知該女子死掉，是後來看
      報紙才知道等語（見相字第六○九號卷第四十至四十一頁、原審卷第八十九頁
      至九十一頁）證述情節大致相符。至被告雖迭以其遺棄被害人屍體在該公園石
      椅後，隨即以公用電話向一一九勤務中心報案置辯，惟被告以積極行為將被害
      人屍體自旅社移動拋棄在公園石椅，且依其於原審中所供：伊因沒錢才將她棄
      置在錦州街旁的公園（見原卷第一二五頁），於本院審理中所供：（將被害人
      背到公園到被害人被發現死亡這段時間）伊在旅行社睡覺等語（見本院九十二
      年九月十八日審判筆錄）等語觀之，足認被告主觀上即有遺棄被害人屍體之犯
      意至明，核其行為已與遺棄屍體罪之構成要件相當，無論被告事後有無報案，
      與其已成立之遺棄屍體罪無關，況依卷附九十年八月二十一日台北市政府消防
      局救災救護勤務指揮中心服務紀錄表（見偵字第一六八九八號卷第二十九頁）
      ，本件係由「不詳男性」於台北市○○街二十三號前以公用電話報案，然被告
      遺棄屍體處，屬清晨有多數人運動之公園，該報案電話究屬被告抑或在該公園
      運動之不詳男性報案，已難速斷，被告前揭所辯，顯乏證據證明，尚難為被告
      有利之認定，附此敘明。
（三）按依被告於警訊中供稱：伊揹被害人林美娟下樓時，手中即拿被害人之行動電
      話，到現場時怕被人拿去用，就當場把行動電話折斷丟棄，另行動電話門號Ｓ
      ＩＭ卡伊當天就在家中取出連同注射針筒丟到垃圾筒（見偵字第一六八九八號
      卷第十頁正、反面），於偵查中供稱：伊將被害人背下樓後就將其所有之手機
      丟掉，伊是怕別人撿去用才這樣做（見偵字第八九三號卷第十四頁），嗣於本
      院調查審理中供稱：手機是在案發後第二天八月二十一日半夜折斷後將它丟掉
      ，手機本來放在林美娟身上等語（見本院九十二年八月二十八日訊問筆錄、九
      十二年九月十八日審判筆錄），被告就取得後被害人行動電話後，何時將之折
      斷丟棄，前後供述顯有不一；再者，被害人之行動電話本置放於被害人身上，
      如被告無將之侵占入己之意，又何需將之取走，被告苟因慮及先前與被害人之
      通聯紀錄或被害人之行動電話為他人所用，可能招致被他人發覺之不利後果而
      為，然將被害人手機取走毀損，並無從消滅被告與被害人之最後通聯記錄，而
      所辯避免被害人之行動電話為第三人所使用，亦無降低被告犯行遭查覺之可能
      性，故而被告所辯係怕被害人之行動電話為他人所用云云，顯與常情不符，委
      無足採。況被告在被害人於九十年八月二十日傍晚因毒品中毒死亡後，曾於九
      十年八月二十一日二十二時十分許使用林美娟所有序號0000000000
      00000號行動電話等情，有台灣大哥大股份有限公司出具之前揭電話通聯
      紀錄一份在卷可憑（見偵字第一六八九八號卷第三十一頁至四十九頁），果被
      告係恐犯行遭人發覺乃取走被害人之行動電話意欲銷毀，則其於住處將被害人
      行動電話門號之ＳＩＭ卡取出之同時，亦應一併將該電話銷毀，豈有將被害人
      行動電話門號之ＳＩＭ卡取出後，隔日晚間仍放入自己所有之ＳＩＭ卡門號0
      000000000號撥打使用之理！是被告侵占業已脫離被害人之繼承人所
      有之行動電話犯行，已臻明確，洵可認定。
（四）又被告取得被害人之行動電話，事後並將前揭手機折斷棄置在臺北市○○○路
      捷運站旁花圃內等情，業據被告迭於警訊、偵查、原審及本院調查審理中供承
      在卷無訛（見偵字第一六八九八號卷第十八頁、偵字第八九三號卷第十四頁、
      原審卷第六十八頁、本院九十二年八月二十八日訊問筆錄、九十二年九月十八
      日審判筆錄），而該行動電話嗣亦經警於被告所供丟棄地點起獲，復有該行動
      電話一個扣案及該手機照片二幀在卷可參等語為據（見偵字第一六八九八號卷
      第二十八頁），從而被告毀損他人之物之犯行，亦堪認定。
（五）綜上，被告前揭所辯，洵無可採，其犯行事證明確，應依法論科。
三、核被告疏未注意為被害人注射毒品因而導致被害人死亡之行為，係犯刑法第二百
    七十六條第一項之過失致人於死罪。被告事後將被害人屍體遺棄在公園之行為，
    係犯刑法第二百四十七條第一項之遺棄屍體罪。又被告將被害人林美娟所有，於
    其死亡之際，業歸屬其繼承人所有脫離持有門號0000000000號（手機
    序號000000000000000）之行動電話一支侵占入己後，復將之折
    損後丟棄，各犯刑法第三百三十七條侵占離本人持有之物罪及第三百五十四條之
    毀損罪。被告所犯侵占離本人持有之物與毀損二罪間，有方法與結果之牽連犯關
    係，從一重之毀損罪處斷之。被告所犯過失致人於死、遺棄屍體及毀損三罪，行
    為分殊，罪名互異，顯係另行起意為之，應予分論併罰。又被告前有事實欄所指
    之犯罪科刑及執行情形，有本院被告全國前案紀錄表在卷可查，其於有期徒刑執
    行完畢五年內，再犯有期徒刑以上之右開二罪，為累犯，應均依法加重其刑。另
    關於被告所犯毀損罪部分，雖未經起訴書記載犯罪法條，惟因與侵占離本人持有
    之物罪部分，有原因結果之牽連關係，為裁判上一罪，依審判不可分原則，原為
    起訴效力所及，況檢察官於起訴事實內亦經敘明被告毀損部分之犯行，則被告此
    部分犯行自於起訴事實同一性之範圍內，且毀損罪業經被害人之母乙○○合法提
    出告訴（見偵字第一六八九八號卷第二十一頁反面），並經本院調查審理中另行
    告知被告所涉毀損部分罪嫌（見本院九十二年八月二十二日訊問筆錄、九十二年
    九月十八日審判筆錄），本院自得併予審理，附此敘明。
四、(一)原審就被告所犯遺棄屍體罪部分，認被告罪證明確，援引刑法二百四十七條第
    一項之規定，並審酌被告犯罪之動機、目的、手段，及犯罪後態度等一切情狀，
    量處有期徒刑七月，認事用法，並無不合，被告就此部分仍執陳詞否認犯罪提起
    上訴，核無理由，應予駁回。(二)又被告所犯過失致人於死罪部分，原審認被告罪
    證明確，予以論罪科刑，固非無見，惟查，被告明知施用第一級毒品海洛因過量
    極易中毒死亡，竟疏未注意仍為被害人注射過量之海洛因，因而致被害人毒品死
    亡，且於被害人中毒昏迷後，亦未將之送醫救治，反而遲至當日凌晨三時許，始
    將被害人屍體棄置於台北市○○○○○路站附近之公園內，核其所為，惡性非輕
    ，且被告本件所犯為累犯關係，應依法加重其刑，原審就被告過失致死部分之犯
    行，僅判處有期徒刑三月，量刑顯有未當。檢察官及被告就此部分均提起上訴，
    檢察官就量刑部分指摘原判決，為有理由，至被告仍執陳詞，否認犯罪，核無理
    由，原判決此部分既有未當，自屬無可維持，爰由本院將原判決關於過失致人於
    死部分暨定執行刑撤銷改判，並審酌被告為被害人注射過量之海洛因致其中毒後
    ，未思將之送醫救治，延遲救治機會，反而遺棄被害人屍體及被告犯罪之動機、
    目的、品行及犯後仍企圖飾詞卸責等一切情狀，量處如主文第二項所示之刑。(三)
    至於被告所犯侵占離本人持有之物罪部分，被告將被害人身上之行動電話取走，
    既將被害人行動電話門號之ＳＩＭ卡取出丟棄，卻仍保留該行動電話並放入自己
    所有之ＳＩＭ卡門號0000000000號撥打使用，並未一併丟棄，其侵占
    之意甚明。原審未察，遽以被告僅撥打被害人電話，事後亦將之毀損為由，以不
    能證明被告犯罪而為無罪之諭知，尚有未洽，檢察官據此指摘原判決關於被告侵
    占離本人持有之物部分不當，為有理由，應由本院就此部分撤銷改判。另被告將
    上開行動電話侵占入己後，因恐犯行遭人查覺，乃基於毀損之犯意，將之折毀丟
    棄，其所涉之毀損犯行，事證明確，亦經被告所是認在卷屬實，且經被害人之母
    合法提出告訴，亦經檢察官於起訴事實內敘明，雖未據檢察官於起訴書記載犯罪
    法條，惟因與侵占離本人持有之物罪部分，有裁判上一罪之原因結果之牽連關係
    ，基於審判不可分及犯罪事實之同一性，仍得併予審究，原審漏未斟酌，亦有未
    合，亦宜由本院就此部分併予撤銷改判。爰審酌被告之品行、素行、犯罪情節、
    毀損所生損害及犯罪後之態度等一切情狀，判處如主文第二項所示之刑，以示懲
    儆。並就前開上訴駁回及撤銷改判部分所處之刑，定其應執行之刑，如主文第四
    項所示。
據上論斷，應依刑事訴訟法第三百六十九條第一項前段、第三百六十四條、第三百六
十八條、第二百九十九條第一項前段，刑法第二百七十六條第一項、第三百三十七條
、第三百五十四條、第五十五條後段、第五十一條第五款、第四十七條，罰金罰鍰提
高標準第一條前段，判決如主文。
本案經檢察官蔡薰慧到庭執行職務。
中      華      民      國    九十二    年      九      月     三十     日
                              臺灣高等法院刑事第四庭
                                  審判長法  官  蔡  永  昌
                                        法  官  陳  榮  和
                                        法  官  李  英  豪
右正本證明與原本無異。
除遺棄屍體部分如不服本判決，應於收受送達後十日內向本院提出上訴書狀，其未敘
述上訴之理由者並得於提起上訴後十日內向本院補提理由書（均須按他造當事人之人
數附繕本）外，其餘部分不得上訴。
                                        書記官  鄭  信  昱
中      華      民      國    九十二    年      十      月      一      日
附錄：本案論罪科刑法條全文
中華民國刑法第二百四十七條第一項
 (侵害屍體罪、侵害遺骨遺髮殮物遺灰罪)
損壞、遺棄、污辱或盜取屍體者，處六月以上五年以下有期徒刑。
中華民國刑法第二百七十六條第一項
 (過失致死罪)
因過失致人於死者，處二年以下有期徒刑、拘役或二千元以下罰金。
中華民國刑法第三百三十七條
 (侵占遺失物罪)
意圖為自己或第三人不法之所有，而侵占遺失物、漂流物或其他離本人所持有之物者
，處五百元以下罰金。
中華民國刑法第三百五十四條
毀棄、損壞前二條以外之他人之物或致令不堪用，足以生損害於公眾或他人者，處二
年以下有期徒刑、拘役或五百元以下罰金。


司法院資訊處製作；財團法人民間司法改革基金會備份。
